【裁判字號】    97,易,819
【裁判日期】    970905
【裁判案由】    詐欺
【裁判全文】
臺灣士林地方法院刑事判決               97年度易字第819號
公  訴  人  臺灣士林地方法院檢察署檢察官
被      告  甲○○
上列被告因詐欺案件，經檢察官提起公訴（97年度偵緝字第411
號），及臺灣桃園地方法院檢察署檢察官（97年度偵字第9197號
）、臺灣台北地方法院檢察署檢察官（97年度偵字第12423 號）
移送併辦，被告於本院準備程序中就被訴之事實為有罪之陳述，
經本院合議庭裁定改由受命法官獨任依簡式審判程序審理並判決
如下：
    主  文
甲○○幫助意圖為自己不法之所有，以詐術使人將本人之物交付，
處有期徒刑肆月，如易科罰金以新台幣壹仟元折算壹日。犯罪所
得新台幣捌仟元沒收。
    事  實
一、甲○○明知金融機構之存摺為個人信用之重要表徵，任何人
    皆可自行前往金融機構申請開立存摺，並無特別之窒礙，且
    可預見將自己之存摺、提款卡及密碼等資料提供他人使用，
    可能因此幫助他人從事詐欺行為而用以處理詐欺之犯罪所得
    ，致使被害人及警方難以追查，竟不違背其本意，基於幫助
    他人詐欺之不確定犯意，於民國96年10月初某日，在台北市
    ○○路不詳地點，以每本新台幣（下同）4000元之代價，將
    其所開戶之臺北富邦商業銀行瑞光分行帳號000000000000號
    帳戶及中國信託商業銀行永吉分行帳號000000000000號帳戶
    之存摺、提款卡（含密碼）交予自稱「小謝」之姓名年籍不
    詳之詐騙集團成員，用以供該欺集團作為存、提、匯款所用
    ，而以此方式幫助該詐欺集團向他人詐取財物，嗣該詐騙集
    團成員分別於（一）96年10月10日得知丙○○欲購買新光三
    越現金禮券，即向丙○○佯稱願出售禮券等語，致使丙○○
    信以為真，依指示於96年10月11日匯款2371元至林志傑上開
    中國信託商業銀行永吉分行帳號，而遭提領一空。（二）96
    年10月11日利用雅虎奇摩拍賣網站佯稱欲拍賣電腦、無敵CD
    －859 電腦辭典，致使戊○○、乙○○信以為真，依指示分
    別匯款42200 元及5500元至林志傑上開中國信託商業銀行永
    吉分行帳號，而遭提領一空。（三）於96年10月13日16時許
    ，撥打電話先後自稱係東森購物臺、郵局人員主任陳順心，
    向丁○○謊稱電視購物之付款方式發生錯誤，致與繳付之水
    電費混淆不清，需重新付款，使丁○○誤信為真，陷於錯誤
    後，於當日17時38分30秒、17時40分43秒、17時45分26秒、
    17時47分31秒許，在桃園縣八德市○○路968 號之臺北富邦
    商業銀行大湳分行操作存款機後，先後以現金存款3 萬元、
    3 萬元、2 萬元、2 萬元（共計10萬元）匯至甲○○之上開
    臺北富邦商業銀行瑞光分行帳號000000000000號帳戶帳戶，
    未幾旋遭提領一空，嗣因丁○○遭騙報警處理，經調閱甲○○上開帳戶之開戶及交易明細等資料後，始循線查獲。（四
    ）於96年10月13日下午17時許，撥打電話自稱係東森購物臺
    客服人員，向己○○謊稱電視購物之付款方式發生錯誤，需
    至提款機凍結分期付款金額等語，使己○○誤信為真，陷於
    錯誤後，於當日晚間21時4 分許，在桃園縣桃園中正安路47
    6 號之台北富邦銀行中正分行操作存款機，誤將現金41000
    元匯入甲○○之上開臺北富邦商業銀行瑞光分行帳號000000
    000000號帳戶帳戶，未幾旋遭提領一空，嗣因己○○遭騙報
    警處理，始循線查獲。
二、案經臺北市政府警察局內湖分局報告臺灣士林地方法院檢察
    署檢察官偵查起訴及臺灣台北地方法院檢察署檢察官及臺灣
    桃園地方法院檢察署檢察官移送併辦。
    理  由
一、按簡式審判程序之證據調查，不受第159 條第1 項之限制，
    刑事訴訟法第273 條之2 定有明文，是依上開規定，於行簡
    式審判程序之案件，被告以外之人於審判外之陳述，除有其
    他不得作為證據之法定事由外，應認具有證據能力。查證人
    丁○○、己○○、丙○○、林怡君、乙○○於警詢時之證述
    ，雖係被告以外之人於審判外之陳述，惟因本案採行簡式審
    判程序，復無其他不得做為證據之法定事由，揆諸首揭說明
    ，應認具有證據能力，合先敘明。
二、訊據被告甲○○對於能預見其提供銀行帳戶予不相識之人使
    用，可能幫助詐欺犯罪者將被害人因受詐欺而匯入該帳戶之
    金錢以現金提領，致被害人或警方僅能查知帳戶名義人，而
    無從追查該詐欺犯罪者及金錢實際流向，仍不違其本意，基
    於幫助詐欺犯意，將其開戶取得之帳戶上開之提款卡、提款
    卡密碼，交付與姓名、年籍不詳之成年男子，供作為其存、
    提、匯款之用等情，坦承不諱，而犯罪集團利用上開銀行帳
    戶將被害人因受詐欺而匯入該帳戶之金錢以現金提領，並經
    被害人丁○○、己○○、丙○○、乙○○及被害人戊○○之
    代理人林怡君分別於警詢中證述甚詳，此外復有被告甲○○
    在台北富邦商業銀行瑞光分行開戶資料、交易明細表及被告
    在中國信託永吉分行開戶資料、交易明細表、台新銀行非約
    定轉帳結果通知、YAHOO 奇摩拍賣網站拍賣資訊及華南銀行
    入帳通知及匯款單、台北富邦銀行ATM 交易明細，分別附於
    偵查卷可稽，事證明確。
三、按金融存款帳戶，事關存戶個人財產權益之保障，與存戶之
    印鑑章、提款卡結合，其專屬性、私密性更形提高，一般人
    亦均有應妥為保管存摺、提款卡，以防止被他人冒用之認識
    ，縱有特殊情況偶有將存摺、印鑑章交付他人之需，亦必深
    入瞭解其用途後再行提供以使用，恆係吾人日常生活經驗與
    事理；且金融帳戶為個人理財之工具，申請開設金融帳戶並
    無任何特殊之限制，一般民眾皆可以存入最低開戶金額之方
    式申請開戶，一個人可以在不同之金融機構申請多數之存款
    帳戶使用，並無何困難，此乃眾所週知之事實。則依一般人
    之社會生活經驗，苟見非親非故之人不以自己名義申請開戶
    ，反而向他人蒐集金融機構帳戶供己使用，衡情對收集者將
    所收集之帳戶用於詐欺犯罪乙節當有預見。況觀諸現今社會
    上，詐騙集團收購人頭帳戶，持以作為信貸、手機簡訊詐欺
    之事，常有所聞，出賣或出借帳戶予非親非故之人，受讓人
    係為謀非正當資金進出，而隱瞞行為人身份曝光之不法使用
    ，幾乎已成為人盡皆知之犯罪手法等情，益當信而有徵。本
    件被告甲○○明知將提款卡、提款卡密碼等有關個人財產、
    身分之物品，淪落於不明人士手中，極易被利用為與財產有
    關之犯罪工具；被告竟加以同意，顯然對於該帳戶作為不法
    使用，有所認識且並不違背其本意，是雖卷內事證並無積極
    證據證明被告知悉該詐欺犯罪集團將如何犯罪，而無法於本
    件認定被告有共同詐欺之犯罪認識，但其既對帳戶交付他人
    使用，可能遭犯罪集團用以犯罪有所預見，且不違背本意而
    為之，應有幫助詐欺取財之不確定故意甚明。
四、核被告所為，係犯刑法第339 條第1 項詐欺取財之幫助犯。
    被告基於單一幫助詐欺之犯意，提供2 本帳戶與本件實行詐
    欺犯罪者之行為，構成幫助詐欺取財罪。被告對詐欺正犯提
    供帳戶資以助力，但並未參與詐欺犯罪行為之實行，應屬幫
    助他人實行犯罪行為，為幫助犯，爰依刑法第30條第2 項規
    定減輕其刑。又本件實行詐欺犯罪者，先後雖有多次詐欺取
    財犯行，惟被告僅有1 次提供2 本帳戶予本件實行詐欺犯罪
    者之行為，被告應成立想像競合犯，僅構成幫助詐欺取財罪
    一罪。又移送併辦如事實一（一）、（四）所載之幫助詐騙
    集團詐騙丙○○、己○○部分及如事實一（二）所載之幫助
    詐騙集團詐騙戊○○、乙○○部分與起訴書所載之詐騙丁○○部分有想像競合犯之關係，為裁判上之ㄧ罪，為起訴效力
    所及，本院自應併與審究。爰審酌被告之品行，犯罪手段、
    生活狀況、智識程度、犯罪所生之損害及於本院審理時坦承
    犯行，表示悔悟，未與被害人和解等一切情狀，量處如主文
    所示之刑，並諭知易科罰金之折算標準。又被告提供上開帳
    戶予詐欺集團之所得新台幣8 千元，係其犯罪所得，而屬其
    所有，應併予宣告沒收。
據上論斷，應依刑事訴訟法第273 條之1 第1 項、第299 條第1
項前段，刑法第339 條第1 項、第55條、第30條第2 項、第41
條第1 項前段、第38條第1 項第3 款，刑法施行法第1 條之1 ，
判決如主文。
本案經檢察官翁偉倫到庭執行職務。
中    華    民    國    97    年    9     月    5     日
                  刑事第一庭法  官  賴邦元
以上正本證明與原本無異。
如不服本判決，應於收受送達後10日內向本院提出上訴書狀，其
未敘述上訴理由者，應於上訴期間屆滿後20日內向本院補提理由
書狀（均須按他造當事人之人數附繕本）。
                            書記官  游育慈
中    華    民    國    97    年    9     月    5     日
附錄本案論罪科刑法條之依據:
中華民國刑法第339條
（普通詐欺罪）
意圖為自己或第三人不法之所有，以詐術使人將本人或第三人之
物交付者，處5 年以下有期徒刑、拘役或科或併科1 千元以下罰
金。
以前項方法得財產上不法之利益或使第三人得之者，亦同。
前二項之未遂犯罰之。
中華民國刑法第30條
（幫助犯及其處罰）
幫助他人實行犯罪行為者，為幫助犯。雖他人不知幫助之情者，
亦同。
幫助犯之處罰，得按正犯之刑減輕之。


司法院資訊處製作；財團法人民間司法改革基金會備份。
